【裁判字號】    95,上易,789
【裁判日期】    951213
【裁判案由】    恐嚇等
【裁判全文】
臺灣高等法院刑事判決                 95年度上易字第789號
上  訴  人
即  被  告  乙○○
上列上訴人因恐嚇取財案件，不服臺灣板橋地方法院95年度訴字
第1785號，中華民國95年3月15日第一審判決(起訴案號：臺灣板
橋地方法院檢察署94年度偵字第18828號)，提起上訴，本院判決
如下：
    主  文
原判決撤銷。
乙○○共同意圖為自己不法之所有，以恐嚇使人將本人之物交付
，未遂，處有期徒刑捌月。扣案之摩托羅拉牌V171型行動電話話
機壹具沒收。
    事  實
一、乙○○明知車號3P-5570號小客車(為甲○○所屬嵩威有限公
    司所有）係丙○○（業經原審判處有期徒刑1年2月確定）於
    民國（下同)94年10月31日下午2時許，在台北縣鶯歌鎮○○
    路602 號旁巷道內停車場內，單獨竊得並藏放於桃園縣八德
    巿東勇街400 巷口土地公廟前廣場內，竟仍與丙○○基於共
    同恐嚇取財之犯意聯絡，自同日下午2時20 分許起，二人先
    後以丙○○所有摩托羅拉牌V171型0000000000號行動電話或
    公共電話連絡甲○○，並向其恫稱：想取回車輛必須交付贖
    款，不得報警等語，使甲○○因此心生畏懼，遂先佯允願交
    付贖款新臺幣（下同）30,000元，但隨即立刻報請警方查緝
    。同日下午4 時許，甲○○依丙○○指示前往桃園縣八德巿
    和平路991巷58 號前，將業經警方為誘捕丙○○而事先已編
    號之30,000元現金紙鈔，以紅色紙袋包妥後置於停放該處車
    號EH-7309 號小客車旁地上之黑色半罩式安全帽內，並即離
    開現場。丙○○見狀即騎乘車號F38-286號重型機車(為乙○○所有）搭載乙○○接近該安全帽旁，由乙○○下車先四處
    張望確定無人後，隨即拿取該30,000元現金上車欲逃離現場
    。適為據報已在現場埋伏之警員朱正雄目睹上情立刻趨前追
    捕，甲○○之友人吳元豪亦騎乘機車攔堵，丙○○因此人、
    車倒地，旋為朱正雄制伏，乙○○雖趁隙逃往附近農田，惟
    仍為路人盧炳元逮獲，並在其所穿著白色長褲右側口袋中取
    出該30,000元現金，而未能得逞。警方並於上揭機車置物箱
    內查獲丙○○所有供恐嚇所用之摩托羅拉牌V171型行動電話
    1具及門號0000000000號之SIM卡1張等物。
二、案經臺北縣政府警察局三峽分局報請臺灣板橋地方法院檢察
    署檢察官偵查起訴。
    理    由
壹、認定犯罪事實所憑之證據及理由
一、證據能力部分
    按被告以外之人於審判外之陳述，經當事人於審判程序同意
     作為證據，法院審酌該言詞陳述或書面陳述作成時之情況，
    認為適當者，得為證據；當事人或辯護人於法院調查證據時
    ，知有第159條第1項不得為證據之情形，而未於言詞辯論終
    結前聲明異議者，視為有前項之同意。刑事訴訟法第159 條
    之5 定有明文。查本件言詞辯論終結前，被告均未爭執被告
    以外之人即丙○○、甲○○、吳元豪及盧炳元於審判外之陳
    述無證據能力，本院復審酌其等各次陳述均係單純表達親身
    經歷之事，且為自由意志下所為，依其作成之情況應屬適當
    ，依法自具有證據能力，合先敘明。
二、訊據被告乙○○固坦承於上揭時、地由丙○○搭載前往現場
    ，並拿取置於地上黑色半罩式安全帽內之現金30,000元等情
    不諱，惟矢口否認有何恐嚇取財犯行，辯稱：
    是丙○○說朋友要還他錢，叫伊跟他一起去，他打電話後拿
    給伊叫伊問對方錢準備好了沒有，伊並沒有出言恐嚇；現場
    伊有拿錢，他跟伊講就是地上那一包，他叫伊快一點，伊有
    聽到兩個男生在喊，伊以為是賭債云云。經查：
  (一)被告確有於上揭時、地與丙○○分別撥打電話予被害人甲○○要求支付金錢，且共同至現場取走置於地上安全帽內之贖
    金30,000元，嗣遭他人制止時，復未停留於現場反迅速駕車
    逃逸等情，業據同案被告丙○○供認其竊取前開自小客車並
    撥打電話予被害人甲○○恐嚇要求交付款項以贖回車輛等情
    不諱外（見臺灣板橋地方法院檢察署94年度偵字第18828 號
    偵查卷頁6至8及85至86、原審95年1月16日準備程序筆錄)，
    並經證人即被害人甲○○、吳元豪、朱正雄及盧炳元分別於
    警詢（同上偵查卷頁13至17）及原審審理時證述綦詳（見原
    審95年2月9日審判筆錄），且有甲○○出具之贓物認領保管
    單一紙、車輛竊盜、車牌失竊資料個別查詢報表－查詢車輛
    認可資料一件及現場查獲照片多幀附卷可參（見同上偵查卷
    頁34、35），復有丙○○所有供連繫恐嚇甲○○所用之摩托
    羅拉牌Ｖ171型行動電話一具、門號0000000000號SIM卡一張
    等物扣案可資佐證。又甲○○報警後，警方為達誘捕被告之
    目的，將現金30,000元加以編號交由甲○○攜往現場佯為交
    付贖款，看是否能抓到被告等語，亦經甲○○於本院審理時
    陳述明確（參本院95年10月25日審判筆錄），是甲○○實質
    上並未因受被告恐嚇而確有交付贖款之意，亦即二者間缺乏
    因果關係，故被告雖有恐嚇之行為，但其犯罪行為並未完成
    ，併此指明。
  (二)被告雖辯稱如上述，且丙○○亦迴護被告稱其並不知情云云
    。然查，被告於檢察官偵查初訊時已供認坦承犯行不諱（同
    上偵查卷頁64），而被告於警詢及原審準備程序時原均供稱
    其未打恐嚇電話等語(偵查卷頁11、原審95年1月16日準備程
    序頁4)，及至原審提示甲○○之證人詰問筆錄後（原審95年
    3月1日審判筆錄頁3)，被告始坦承其確有撥打電話予甲○○
    ，足見其前後所辯不一，顯係畏罪情虛之詞。且被告於前揭
    時地為警查獲時，經警在其身上起出香煙盒一盒，該香煙盒
    外包裝塑膠袋並夾有甲○○之名片一紙，該名片正面有手寫
    取贖地點「和平路991巷」、「EH-7309」及「安全」等字樣
    ，反面亦有手寫贓車藏放地點「八德巿東勇街400 巷」之字
    樣等事實，業據證人甲○○、朱正雄於原審審理時證述無訛
    ，併有該名片正反面影本在卷足憑（偵查卷頁42）；復觀諸
    該名片上所書寫「八德巿東勇街400巷」等字體，與丙○○
    在偵查中經檢察官當庭命其書寫同上文字，二者筆順、運筆
    方式及書寫習慣明顯有異，應非出於同一人之手。又證人甲○○於原審審理時證稱：有二個以上的人打給伊，第二個人
    說是代人傳話，打電話來的人很明顯有兩個不同的聲音，一
    個比較年輕，一個就是在庭被告（即丙○○）沒錯等語綦詳
    （見原審95年2月9日審判筆錄）。綜上，足見被告既與丙○○先後分別撥打電話予甲○○，且又同往取贖，其身上又查
    獲記載放置贖款地點之名片，其年齡亦較丙○○年輕，復衡
    諸常情，償還欠款乃現今社會常見之事，豈有債務人未出現
    ，卻將款項放置於路邊地上之安全帽內，再由債權人前往收
    取，且未開立收據之理？又被告果自信所為正當，自毋須東
    張西望（參證人朱正雄於原審審判筆錄頁11所述）確定無人
    後再取款，且於遭人制止時，竟又加速逃跑而未停留現場解
    釋說明，凡此，均顯與常理不合，被告上揭所辯，顯係事後
    卸責之詞，無可採信。本案事證已臻明確，被告犯行堪以認
    定，應依法論科。
貳、論罪科刑部分
一、按被告行為後，94年2月2日修正公布之刑法，已於95年7月1
    日生效施行（以下簡稱修正前、後刑法），其中第2條第1項
    「行為後法律有變更者，適用行為時之法律。但行為後之法
    律有利於行為人者，適用最有利於行為人之法律」之規定，
    係規範行為後法律變更所生新、舊法律比較適用之準據法，
    於刑法修正施行後，自應適用該修正後之第2條第1項之規定
    ，為「從舊、從輕」之比較；又比較新舊法時，應就罪刑有
    關之共犯、未遂犯、想像競合犯、牽連犯、連續犯、結合犯
    ，以及累犯加重、自首減輕暨其他法定加減原因（如身分加
    減）與加減例等一切情形，綜其全部罪刑之結果而為比較後
    ，再適用有利於行為人之法律處斷，而不得一部割裂分別適
    用不同之新、舊法（最高法院24年上字第4634號、29年上字
    第964號判例意旨及最高法院95年度第8次刑事庭會議決議參
    照）。
二、查(一)刑法第346條雖未經修正，惟其法定刑之罰金刑部分，9
    5 年7月1日施行之修正後刑法第33條第5 款規定，已將原罰
    金刑最低額度由銀元1元（相當於新臺幣3元），提高為新臺
    幣1 千元以上，且以百元計之，比較新、舊法結果，應以行
    為時法律即修正前刑法第33條第5 款規定有利於被告。(二)另
    被告行為後，刑法施行法增訂之第1條之1亦於95年7月1日施
    行，刑法第346條第1項所定罰金刑部分，原係依罰金罰鍰提
    高標準條例第1條前段規定提高10 倍，並以銀元作為計算單
    位，因增訂之刑法施行法第1條之1之包裹式修正，亦隨同修
    正，惟經比較新舊法，並無修正前規定對被告不利之情形，
    依現行刑法第2條第1項前段規定，自仍適用修正前之規定。
    (三)再者，被告行為後，刑法第28條共同正犯及第25條未遂犯
    之規定雖同經修正，惟僅係法理之明文化或條文文字之移列
    ，非屬刑罰法律變更，不生新舊法比較之問題。(四)綜上，經
    綜合比較，就法律有變更之部分，應以被告行為時即修正前
    刑法為被告論罪科刑之依據。
三、核被告與丙○○共同恐嚇甲○○之財物惟未得手，所為係犯
    刑法第346條第1 項、第3項之恐嚇取財未遂罪。其與丙○○
    間就上開犯行，具有犯意聯絡及行為分擔，應論以共同正犯
    。又其雖已著手於恐嚇行為之實行，但未使被害人因此交付
    贖款，為未遂犯，爰依刑法第25條第2 項減輕其刑。原審據
    以論罪科刑，固非無見，惟：(一)被告之恐嚇行為未使被害人
    因此為交付財物之行為，應屬未遂犯，業如前述，原審認屬
    既遂犯，尚有未合。(二)行動電話門號，係使用者向電信業者
    申請租用而僅取得其使用權，並非申請使用者所有，原審認
    該門號之SIM 卡屬共犯丙○○所有供犯罪所用之物加以沒收
    ，亦有未洽（詳後述）。至原審雖未及比較新舊法，但因本
    院經比較後仍應適用修正前法律，其結論並無不同，尚無違
    法或不當之問題，附此敘明。被告提起上訴，仍以前詞為辯
    否認犯行，固無理由，惟原判決既有前揭可議，自應由本院
    撤銷改判。爰審酌被告明知前開自小客車係丙○○竊得之車
    輛，竟與之共謀藉此勒索車主交付贖款，除造成被害人內心
    恐懼外，亦嚴重破壞社會秩序，犯後復飾詞狡辯，未見悔意
    ，兼衡其犯罪動機、目的、手段、勒贖金額等一切情狀，量
    處如主文所示之刑，。另扣案之摩托羅拉牌V171型行動電話
    話機一具係共犯丙○○所有供恐嚇車主所用之物，業據其陳
    明在卷，應依刑法第38條第1項第2款規定沒收之。至行動電
    話門號，係使用者向電信業者申請租用而僅取得其使用權，
    並非申請使用者所有（最高法院92年度台上字第6836號判決
    參照），故被告使用丙○○申辦之0000000000號門號所屬之
    SIM卡一張，則毋庸為沒收之諭知。
據上論斷，應依刑事訴訟法第369條第1項前段、第364條、第299
條第1項前段，刑法第2條第1項、第28條、第25條、第38條第1項
第2款，修正前第346條第1項、第3項，罰金罰鍰提高標準條例第
1條前段，判決如主文。
本案經檢察官吳慧蘭到庭執行職務。
中    華    民    國    95    年    12    月    13    日
                  刑事第五庭審判長法  官  吳  敦
                                  法  官  吳啟民
                                  法  官  朱光仁
以上正本證明與原本無異。
不得上訴。
                                  書記官  王宜玲
中    華    民    國    95    年    12    月    15    日
附錄：本案論罪科刑法條全文
刑法第346條
（單純恐嚇罪）
意圖為自己或第三人不法之所有，以恐嚇使人將本人或第三人之
物交付者，處6月以上5年以下有期徒刑，得併科1千元以下罰金
。
以前項方法得財產上不法之利益，或使第三人得之者，亦同。
前二項之未遂犯罰之。


司法院資訊處製作；財團法人民間司法改革基金會備份。
